【裁判字號】    97,聲再,200
【裁判日期】    970729
【裁判案由】    證券交易法
【裁判全文】
臺灣高等法院刑事裁定                 97年度聲再字第200號
再審聲請人  甲○○
即受判決人
上列聲請人因違反證券交易法案件，對於最高法院97年度臺上字
第2171號，中華民國97年5 月23日第三審確定判決（本院95年度
金重上更（二）字第7 號，臺灣臺北地方法院89年度訴字521 號
，起訴案號：臺灣臺北地方法院檢察署88年度偵字第751 號、第
3620號、第8786號、第13767 號、第24764 號，89年度偵字第60
73號），聲請再審，本院裁定如下：
    主  文
再審之聲請駁回。
    理  由
一、按再審係為原確定判決認定事實錯誤而設之救濟程序，是聲
    請再審之對象應為確定之實體判決。倘屬程序上判決，因不
    具實體之確定力，縱經判決確定，仍不得以之為聲請再審之
    客體。而此項得否作為聲請再審之客體，以及再審之聲請是
    否具備合法條件，受理再審聲請之法院，應先加審查，若其
    聲請再審之程序違背規定時，即應以其聲請不合法，依刑事
    訴訟法第433 條規定裁定駁回之；必再審之客體無誤，聲請
    合法，始能進而審究其再審有無理由（最高法院97年度台抗
    字第375 號判決同此意旨）。
二、聲請意旨略以：
（一）本件確定判決（最高法院97年度台上字第2171號）認於原
      判決（本院95年度金重上更(二)字第7 號），已敘述其所憑
      之證據及認定之理由。並說明：原判決附表一所載，與查
      核報告內容，雖略有不同，但均認確有炒作情節，自不因
      兩種資料立據基礎，稍有相異，而不採信。惟查：該原判
      決附表一係民國（下同）89年間本案起訴時，由臺灣臺北
      地方法院檢察署檢察官依據臺灣證券交易製作之查核報告
      所作，歷次事實審法院均以附表一所示之內容為聲請人即
      被告甲○○犯罪行為之依據。然該附表一除87年3 月7日
      外，其餘各營業日均與查核報告內之記載不相同。準此，
      附表一既係依據查核報告所作，然其內容竟與查核報告不
      符，則內容不符之部分即失其所據，本院95年度金上重更
      (二)字第7 號判決豈能僅憑欠缺根據之附表一，推論認定被
      告甲○○之犯罪行為？此一謬誤亦為最高法院前次撤銷發
      回更審之理由（見最高法院95年度台上字6345號判決）。
      本院95年度金上重更(二)字第7 號判決，雖承認「附表一所
      載，與查核報告內容，略有不同」，然未就附表一與查核
      報告內容為何矛盾為調查，亦未說明相歧異之內容究已何
      者為可採？猶以「不因兩種資料立據基礎，稍有相異，而
      不採信」等語，以為有罪判決之基礎，至於兩種資料利據
      基礎分別為何，均未見任何說明，足見本院95年度金上重
      更(二)字第7 號判決顯有判決理由不備之違法。另查：本院
      95年度金上重更(二)字第7 號判決所附之查核報告，除87年
      2 月11日外，其餘（同年2 月12日、2 月23日、3 月7日
      、3 月11日、3 月12日、3 月17日等）營業日「成交價變
      化情形」欄中之文字說明，均與「該等投資人買進成交量
      」欄之數字不符。該查核報告本身即有諸多矛盾歧異之處
      ，本院95年度金上重更(二)字第7 號判決竟引用該查核報告
      之內容作為有最判決之依據，亦顯有違反採證法則之違法
      。綜上，本院95年度金上重更(二)字第7 號判決計有上開違
      法之處，本案確定判決仍認該判決理由一、之（一）之1.
      說明並無不當，顯就足生影響於判決之重要證據漏未審酌
      。
（二）另本件確定判決另稱：原判決已於理由一之（一）之2.說
      明：新巨群集團先後於87年2 月12日、2 月23日、3 月7
      日、3 月11日、3 月12日、3 月17日等6 個營業日，以亞
      瑟、新巨群、新通產投資、怡群、亞群、德群、光群等公
      司名義，逐日多次大量，以漲停板或接近漲停板之高價買
      進聚亨公司股票，已該當證券交易法第155 條第1 項第4
      款之「連續以高價買入」之要件；再聚亨公司股票於87年
      3 月7 日、11日、12日、17日經新巨群集團以高價委託買
      進後，股價變化如原判決附件一之成交價變化情形所示，
      均有明顯上揚之情；且聚亨公司股票於同年1 月14日至3
      月21日查核期間，其股票成交價、量，均明顯異常，上訴
      人等2 人均有炒作違法情形之理由（原判決第7 頁至第8
      頁）。所為之論斷，核與證據法則無違，亦無理由矛盾之
      違法。惟查：按證券交易法第155 條第1 項第4 款所規定
      ，對於在證券交易所上市之有價證券，不得有意圖抬高或
      壓低集中交易市場某種有價證券之交易價格，自行或以他
      人名義，對該有價證券，連續以高價買入或以低價賣出，
      其目的在防止人為操作因素導致集中交易市場行情發生異
      常變動，影響市場秩序。故如行為人主觀上有拉抬或壓抑
      價格之意圖，就特定之有價證券連續以高價買進或以低價
      賣出，即屬違反該規定，而構成同法第171 條之罪；修正
      前證券交易法第155 條第1 項第4 款所規定，對於證券交
      易所上市之有價證券，不得有意圖抬高或壓低集中交易市
      場某種有價證券之交易價格，自行或以他人名義，對該有
      價證券，連續以高價買入或以低價賣出，其目的在防止人
      為操作因素導致集中交易市場行情發生異常變動，影響市
      場秩序。故如行為人主觀上有拉抬或壓抑價格之意圖，就
      特定之有價證券連續以高價買進或以低價賣出，即屬違反
      該規定，而構成同法第171 條之罪（最高法院92年台上字
      第1690號判決、93年台上字第6507號判決同此意旨），又
      自95年1 月11日修正之前證券交易法第155 條第1 項第4
      款之內容以觀，行為人「意圖抬高或壓低集中交易市場某
      種有價證券之交易價格」即為本條項規定之主觀構成要件
      。復就本條項規定之立法目的在防止人為操作因素導致集
      中交易市場行情發生異常變動，影響市場秩序而言，自有
      以行為人主觀構成要件作為限縮犯罪之必要，否則投資人
      依其合理投資目的所為之有價證券交易，均有可能僅因客
      觀上有連續以高價買入或以低價賣出之交易行為而構成犯
      罪。舉例言之，倘若投資人認定某公司體質良好、深具發
      展潛力，為期待未來該公司之順利發展並享受投資利益，
      縱使現階段該公司於集中市場之股票價格因整體經濟因素
      而下跌，仍決定連續高價買入該公司之股票。於此情形，
      該投資人即因欠缺「意圖抬高集中交易市場某種有價證券
      之交易價格」之主觀構成要件而無違反證券交易法第155
      條第1 項第4 款之規定。準此，衡諸上開最高法院判決意
      旨，行為人主觀上須有拉抬或壓抑價格之意圖，並就特定
      之有價證券連續以高價買進或以低價賣出，始屬違反證券
      交易法第155 條第1 項第4 款之規定。另查聲請人即被告
      甲○○係受吳祚欽指示購買聚亨公司之股票，吳祚欽選擇
      購買聚亨公司之股票，乃因聚亨公司當時為全世界最大之
      小螺絲工廠，在泰國也有軋銅廠，亦為全世界唯一從上游
      到下游整合的工廠，不論產品及營運均有其競爭之優勢。
      故立於投資觀點言之，購買股份則可取得董事席次，進而
      加入參與公司經營。吳柞欽嗣後雖未取得聚亨公司之董事
      席次，惟此係因吳祚欽本身對銅鐵並非專業，倘若擔任董
      事會影響聚亨公司之形象，所以董事還是由聚亨公司原本
      之經團隊來指派。此觀證人即聚亨公司財務部副總經理林
      勝鶴96年8 月8 日於本院行審判程序時證稱：「我們在泰
      國有1 個工廠，臺灣工廠他們（吳祚欽及陳德福）都有去
      參觀過」；「（辯護人問：他們去參觀工廠的目的為何？
      ）他們買了很多聚亨的股票，所以他們要去瞭解公司的發
      展及實際的經營情況」；「（辯護人問：就你瞭解，參觀
      工廠之後股票的數量是否有增加？）增加很多」；「（辯
      護人問：買賣那麼多股票的目的為何？）據了解是他們想
      參與經營」；「（辯護人問：既然要參與經營，他們有無
      出來擔任董事等職務？）他們有要求要兩席董事」；「（
      辯護人問：後來有沒有爭取到這兩席董事？）事實上我們
      有同意他二席董事，因為他們的股權有到二席董事的權利
      ，但是因為我們告訴他們說他們對銅鐵不懂，會影響公司
      形象，市場會有不同的解讀，所以董事還是由我們指派」
      ：「（辯護人問：是否因為新巨群公司所經營的營業內容
      跟聚亨公司有所不同？）是的，他們對銅鐵業不熟悉」（
      見本院95年度金上重更(二)字第7 號卷，當日筆錄第5 頁、
      第6 頁）。由上可知，吳祚欽係以公司實際之營運狀況為
      選股標準，對聚亨公司投資的確在於取得公司一、二席董
      事席位，並非在於以人為操作因素拉抬股票，吳祚欽身為
      投資人，於投資前慎選具有發展潛力之聚亨公司，甚至親
      自赴泰國實地勘查工廠，可見其選擇投資標的之用心。選
      定之後，為參與聚亨公司經營，取得董事席位，使積極購
      買聚亨公司之股票，並無藉此影響市場秩序、抬高聚亨公
      司股票市場價格之意圖。是以，本院95年度金上重更(二)字
      7 第號判決，漏未審酌被告甲○○前於集中市場連續高價
      買進聚亨公司之股票係基於正當合法之投資目的，並無影
      響市場秩序，抬高聚亨公司市場價目之意圖，仍為有罪之
      判決，顯與前開最高法院判決意旨及證卷交易法之規定不
      符，當然違背法令。是原確定判決顯就足生影響於判決之
      重要證據漏未審酌。綜上，爰依刑事訴訟法第435 條聲請
      本件再審。
三、經查，聲請人即被告甲○○因違反行為時證券交易法之案件
    ，經臺灣臺北地院法院以89年度訴字第521 號判決分別判處
    有期徒刑2 年、2 年2 月，並定應執行刑有期徒刑4 年，嗣
    經本院就聲請人關於共同違反對於在證券交易所上市之有價
    證券，不得有意圖抬高集中交易市場某種有價證券之交易價
    格，自行或以他人名義，對該有價證券，連續以高價買入之
    規定暨定執行刑部分以本院以95年金上重更(二)字第7 號判決
    撤銷原判決，改判處聲請人有期徒刑1 年6 月，減為有期徒
    刑9 月，上開部分，再經最高法院認聲請人此部份之上訴違
    背法律上之程式，而以97年度臺上字第2171號判決駁回上訴
    確定在案，有上開最高法院判決附卷可稽。準此，本件聲請
    人就最高法院97年度臺上字第2171號確定判決聲請再審（本
    件聲請再審狀所附具原判決繕本即為最高法院97年度臺上字
    第2171號之第三審確定判決，並未附具本院95年金上重更(二)
    字第7 號論罪科刑之判決繕本，且所敘述之再審理由均係指
    謫最高法院前揭確定判決為不當，自係以最高法院上開確定
    判決作為本件再審聲請之對象），揆諸前揭說明，最高法院
    前揭確定判決既屬程序上判決，自不具實體之確定力，縱經
    判決確定，仍不得以之為聲請再審之客體，聲請人上開確定
    聲請再審，即不合法律上之程序，應予駁回。
四、據上論斷，依刑事訴訟法第433 條，裁定如主文。
中    華    民    國    97    年    7     月    29    日
                  刑事第三庭審判長法  官  蔡秀雄
                                  法  官  許文章
                                  法  官  謝靜恒
以上正本證明與原本無異。
如不服本裁定，應於收受送達後五日內向本院提出抗告狀。
                                  書記官  陳珮茹
中    華    民    國    97    年    7     月    29    日


司法院資訊處製作；財團法人民間司法改革基金會備份。
